【裁判字號】    95,上訴,3311
【裁判日期】    951128
【裁判案由】    違反槍砲彈藥刀械管制條例
【裁判全文】
臺灣高等法院刑事判決                95年度上訴字第3311號
上  訴  人
即  被  告  乙○○
指定辯護人  本院公設辯護人王永炫
上列上訴人因違反槍砲彈藥刀械管制條例案件，不服臺灣桃園地
方法院95年度訴更(一)字第9號，中華民國95年7月18日第一審判決
（起訴案號：臺灣桃園地方法院檢察署93年度偵字第18259 號）
，提起上訴，本院判決如下：
    主  文
原判決撤銷。
乙○○棟榮未經許可，持有可發射子彈具有殺傷力之改造玩具手
槍，處有期徒刑壹年壹月，併科罰金新臺幣伍萬元，罰金如易服
勞役，以新臺幣貳仟元折算壹日。扣案改造玩具手槍貳支（含彈
匣各壹個，槍枝管制編號0000000000號、0000000000號）及土造
子彈貳拾顆均沒收。
    事  實
一、乙○○於民國93年8月27日下午，前往桃園縣中壢市○○路
    166號萬雙禮儀公司（下稱萬雙公司）拜訪友人吳炎銘，適
    見吳炎銘等人與隔鄰即同路164號光祥禮儀公司（下稱光祥
    公司）員工，因停車問題發生衝突，心中不滿。乙○○於同
    日晚間10時許，與吳炎銘等人餐敘飲酒後（未達心神喪失或
    精神耗弱程度），益加氣憤難消，竟至萬雙公司附近國道1
    號高速公路涵洞旁大樹下，取出由不詳姓名年籍友人所藏置
    仿BERETTA廠84型半自動手槍製造之金屬玩具手槍槍身，組
    合土造金屬滑套及土造金屬槍管改造而成，可擊發子彈，具
    有殺傷力之改造玩具手槍（槍枝管制編號：00000000 00 號
    ）1支；仿BERETTA廠84型半自動手槍製造之金屬玩具手槍，
    更換土造金屬槍管改造而成，可擊發子彈，具有殺傷力之改
    造玩具手槍（槍枝管制編號：0000000000號）1支，及可擊
    發具殺傷力之土造子彈32顆（其中1顆經乙○○射擊擊發，
    另11顆子彈鑑定試射擊發），並分別將子彈上膛後，將其中
    改造玩具手槍1支（槍枝管制編號：0000000000號）及土造
    子彈18顆藏置身上；其餘槍、彈則以塑膠袋裝妥，攜回萬雙
    公司附近，與友人戴政邦（經不起訴處分）會合。戴政邦見
    乙○○放置改造玩具手槍（槍枝管制編號：0000000000號）
    1支、土造子彈14顆之塑膠袋後，為免乙○○發生事端，遂
    取走上開以塑膠袋包裝之槍彈保管，惟不知乙○○身上另藏
    有改造玩具手槍（槍枝管制編號：0000 000000號）1支及土
    造子彈18顆。詎乙○○於同日晚間11時許，行至光祥公司前
    ，基於毀損之故意，取出身上藏放之改造玩具手槍1支（槍
    枝管制編號：000 0000000號），朝光祥公司大門，射擊1顆
    子彈，射中光祥公司之大門玻璃，致玻璃破裂損壞，足以生
    損害於光祥公司。戴政邦見狀，隨即騎乘機車搭載乙○○離
    開現場。於同日晚間11時20分許，行經桃園縣中壢市○○路
    、中豐路口，為警攔檢查獲，並自乙○○身上，查獲改造玩
    具手槍1支（槍枝管制編號：000000000 0號）、土造子彈17
    顆；自戴政邦身上，查獲改造玩具手槍1 把（槍枝管制編號
    ：0000000000號）、土造子彈14顆。
二、案經光祥公司負責人甲○○訴由桃園縣警察局中壢分局報請
    臺灣桃園地方法院檢察署檢察官偵查起訴。
    理  由
一、按被告以外之人於審判外之陳述，雖不符刑事訴訟法第159
    條之1至第159條之4規定，經當事人於審判程序同意作為證
    據，法院審酌該言詞陳述或書面陳述作成時之情況，認為適
    當者，亦得為證據，刑事訴訟法第159條之5定有明文。證人
    甲○○、湯寶樹、戴政邦於警詢之陳述，當事人於本院審理
    時同意作為證據，本院審酌該陳述作成時之情況，認為適當
    ，則上開證人於警詢之陳述，有證據能力，合先敘明。
二、上訴人即被告乙○○上揭持有具有殺傷力之改造玩具手槍及
    土造子彈被查獲之事實，有(一)經警查獲之改造玩具手槍2支
    （槍枝管制編號：0000000000號、0000000000號）、土造子
    彈31顆、已擊發之彈頭、彈殼及彈殼底座各1顆，扣案可資
    佐證。(二)另上開改造玩具手槍及土造子彈，經內政部警政署
    刑事警察局鑑定結果，認為：(1)送鑑改造手槍1支（槍枝管
    制編號：0000000000號），係仿BERETTA廠84型半自動手槍
    製造之金屬玩具手槍槍身，組合土造金屬滑套及土造金屬槍
    管，改造而成之改造手槍，機械性能良好，可擊發同案送鑑
    子彈，認具殺傷力；(2)送鑑改造手槍1支（槍枝管制編號：
    0000000000號)，係仿BERETTA廠84型半自動手槍製造之金屬
    玩具手槍，更換土造金屬槍管，改造而成之改造手槍，機械
    性能良好，可擊發同案送鑑子彈，認具殺傷力；(3)送鑑改造
    子彈17顆，認均係具直徑約9mm金屬彈頭之土造子彈，經採
    樣6顆試射，均可擊發，認均具殺傷力；(4)送鑑改造子彈14
    顆，認均係具直徑約9mm金屬彈頭之土造子彈，經採樣5顆試
    射，均可擊發，認均具殺傷力，有該局93年10月20日刑鑑字
    第0930179800號鑑驗通知書及槍、彈照片在卷可稽（見核退
    字第2123號卷第24頁至第28頁）。(三)證人戴政邦於警詢指證
    ：於93年8月27日晚間10時55分許，我擔心乙○○衝動使用
    手槍生事，而自乙○○手中拿走1支手槍及數顆子彈，但不
    知乙○○身上還有另1支手槍。乙○○朝光祥公司大門射擊
    ，我聽到1聲槍響，應是射擊1顆子彈。我聽到槍聲，急忙騎
    機車將乙○○載走，於同日晚間11時20分許，在中壢市○○
    路、中豐路口，為警查獲我身上有手槍1支及子彈14顆等語
    （見偵字第18259號卷第26、27頁）。(四)證人即光祥公司負
    責人甲○○於警詢及檢察官訊問、證人即光祥公司員工湯寶
    樹於警詢一致指證：於93年8月27日下午，光祥公司與萬雙
    公司人員發生停車紛爭，於同日晚間11時許，光祥公司即遭
    乙○○朝大門開槍射擊，大門玻璃被射中而破裂損壞等語（
    見偵字第18259號卷第31頁、第55頁至第62頁），並有光祥
    公司遭槍擊後大門玻璃破裂損壞照片在卷可稽（見偵字第
    18529號卷第8、9頁）。(五)被告於警詢、檢察官訊問時自白
    持有改造玩具手槍及土造子彈，經警查獲情節（見偵字第18
    259號卷第21頁至第23頁、核退字第2123號卷第14、15頁）
    ；於本院審理時除自白持有改造玩具手槍及土造子彈，經警
    查獲等情外，並承認有朝光祥公司大門射擊1顆子彈情節（
    見上訴字第3311號卷本院95年11月14日審判程序筆錄第6頁
    ）。(六)被告於酒後，既能前往他人藏放槍、彈處，取出槍、
    彈，繼而前往光祥公司開槍射擊，又能從容逃逸，堪信被告
    於持有槍、彈前，雖有飲酒，然並無致心神喪失或精神耗弱
    程度，併此說明。本件事證明確，被告犯行堪以認定，應依
    法論科。
三、核被告所為，係犯槍砲彈藥刀械管制條例第12條第4項之未
    經許可持有子彈罪，及94年1月26日修正公布前槍砲彈藥刀
    械管制條例第11條第4項之未經許可持有可發射子彈具有殺
    傷力之改造玩具手槍罪。被告行為後，槍砲彈藥刀械管制條
    例於94年1月26日修正公布，其中修正公布前第11條第4項，
    修正後為第8條第4項，而修正前第11條第4項之法定刑為1年
    以上7年以下有期徒刑，併科新台幣7百萬元以下罰金，修正
    後第8條第4項之法定刑為3年以上10年以下有期徒刑，併科
    新臺幣7百萬元以下罰金。依被告行為後，94年2月2日修正
    公布，95年7月1日施行，刑法第2條第1項規定，比較修正前
    、後規定，修正後規定並未有利於被告，應適用修正前槍砲
    彈藥刀械管制條例第11條第4項規定論處。被告以一行為持
    有具殺傷力改造玩具手槍及土造子彈，為想像競合犯，應從
    較重之修正前槍砲彈藥刀械管制條例第11條第4項之未經許
    可持有可發射子彈具有殺傷力之改造玩具手槍罪處斷。
四、原審以被告罪證明確，據以論罪科刑，固非無見。惟(一)被告
    行為後，被告所犯槍砲彈藥刀械管制條例第11條第4項，於
    94年1月26日修正公布後為第8條第4項，修正後法定刑為3年
    以上10年以下有期徒刑，併科新臺幣700萬元以下罰金，其
    最輕本刑為3年以上有期徒刑，已非刑事訴訟法第273條之1
    所定得進行簡式審判程序之案件。又被告所犯該罪，依刑事
    訴訟法第31條第1項規定，審判中未經選任辯護人者，審判
    長應指定公設辯護人或律師為其辯護。原審進行簡式審判程
    序，又被告並未選任辯護人，審判長並未指定公設辯護人或
    律師為其辯護，即有違誤。(二)被告行為後，刑法第42條關於
    易服勞役之規定，於94年2月2日修正公布，95年7月1日施行
    ，應依修正後刑法第2條第1項規定，適用最有利於行為人之
    規定（最高法院95年第8次刑事庭會議決議參照）。修正前
    易服勞役以新臺幣300元、600元、900元折算1日，修正後易
    服勞役以新臺幣1000元、2000元、3000元折算1日，原判決
    諭知被告併科罰金新臺幣5萬元，如易服勞役，依修正前規
    定，其易服勞役日數為最多為166日，最少為55日；依修正
    後規定，其易服勞役日數最多為50日，最少為16日，顯然修
    正後規定，有利於被告，自應適用修正後規定，諭知易服勞
    役之折算標準，原判決依修正前規定，諭知易服勞役之折算
    標準，尚有未合。被告以原判決未諭知緩刑，核有未當，提
    起上訴，雖無理由，然原判決既有上開可議之處，即屬無可
    維持，本院應予撤銷改判。
五、本院審酌被告僅因細故即攜帶槍、彈尋隙，並於通衢大道朝
    商店開槍，惡性、危害社會治安情節不輕，及被告素行非惡
    ，持有槍、彈時間甚短，事後復能大致坦承犯行，已有悔意
    ，並賠償被害人損失，被害人已表示不願追究，犯罪後態度
    尚稱良好等一切情狀，量處被告有期徒刑1年1月，併科罰金
    新臺幣5萬元，罰金部分，並依修正後刑法第42條第3項前段
    規定，諭知易服勞役之折算標準。按宣告緩刑，應就被告有
    無再犯之虞，及能否由於刑罰之宣告而策其自新等，加以審
    酌（最高法院49年臺上字第281號判例參照）。經查，被告
    僅因細故即攜帶槍、彈尋隙，並於通衢大道朝商店開槍射擊
    ，足徵其法治觀念淡薄，恣意而為，惡性非輕，難認其僅因
    刑之宣告，即無再犯之虞，尚有賴入監執行用資矯正，爰不
    予諭知緩刑，併予敘明。
六、扣案具殺傷力之改造玩具手槍2支（槍枝管制編號：000000
    0000號、0000000000號），及鑑定試射後所餘土造子彈20顆
    （被告持有子彈32顆，被告射擊擊發1顆，鑑定試射擊發10
    顆，餘20顆子彈），均屬違禁物，均應依刑法第38條第1項
    第1款規定宣告沒收。至於被告已射擊擊發之土造子彈1顆，
    鑑定試射擊發之土造土造子彈11顆，已非違禁物，爰不予沒
    收，併予指明。
七、公訴意旨略以：被告於上揭時、地，持槍朝光祥公司大門，
    射擊1顆子彈，射中光祥公司之大門玻璃，致玻璃破裂損壞
    ，足以生損害於光祥公司，因認被告涉有刑法第354條毀損
    罪嫌等語。經查，告訴人光祥公司負責人甲○○於94年3月4
    日向原審表示：已與被告達成和解，被告已賠償金錢，毀損
    部分不再追究等語（見訴字第126號卷第16頁），其於本院
    審理時到庭表明，所謂不再追究，就是已經和解，不告訴之
    意思等語（見上訴字第3311號卷95年11月14日審判程序筆錄
    第2頁），堪認告訴人光祥公司負責人甲○○於原審所表示
    真意係就被告所犯毀損罪，撤回告訴。按刑法第354條毀損
    罪，依刑法第357條規定，須告訴乃論。既於第一審言詞辯
    論終結前，經告訴人撤回告訴，原應諭知不受理之判決，惟
    檢察官認為此部分與上開有罪部分，有牽連犯之裁判上一罪
    關係，爰不另為不受理之諭知，附此敘明。
據上論斷，應依刑事訴訟法第369條第1項前段、第364條、第299
條第1項前段，槍砲彈藥刀械管制條例第12條第4項、94年1月26
日修正公布前槍砲彈藥刀械管制條例第11條第4項，刑法第2條第
1項前段、第11條前段、第55條、第42條第3項前段、第38條第1
項第1款，判決如主文。
本案經檢察官許睦坪到庭執行職務。
中    華    民    國    95    年    11    月    28    日
                  刑事第十三庭審判長法  官  曾德水
                                    法  官  王炳梁
                                    法  官  李錦樑
以上正本證明與原本無異。
如不服本判決，應於收受送達後10日內向本院提出上訴書狀，其
未敘述上訴之理由者並得於提起上訴後10日內向本院補提理由書
（均須按他造當事人之人數附繕本）。
                                    書記官  吳金來
中    華    民    國    95    年    11    月    28    日
附錄：本案論罪科刑法條全文：
94年1月26日修正公布前槍砲彈藥刀械管制條例第11條第4項。
未經許可，持有、寄藏或意圖販賣而陳列第一項所列槍砲者，處
 一 年以上七年以下有期徒刑，併科新臺幣七百萬元以下罰金。


司法院資訊處製作；財團法人民間司法改革基金會備份。
